最高法院刑事判決　　　　　　一○○年度台上字第三五五五號
上　訴　人　陳○○
　　　　　　陳○○
共　　　同
選任辯護人　劉○○律師
上　訴　人　詹○○
選任辯護人　李○○律師
上　訴　人　曾○○
　　　　　　楊○○
共　　　同
選任辯護人　林○○律師
上列上訴人等因違反兒童及少年性交易防制條例等罪案件，不服
台灣高等法院中華民國一○○年一月三十一日第二審判決（九十
九年度上訴字第三二六○號，起訴案號：台灣台北地方法院檢察
署九十七年度偵字第四○六四號），提起上訴，本院判決如下：
    主  文
上訴駁回。
    理  由
按刑事訴訟法第三百七十七條規定，上訴於第三審法院，非以判
決違背法令為理由，不得為之。是提起第三審上訴，應以原判決
違背法令為理由，係屬法定要件。如果上訴理由書狀並未依據卷
內訴訟資料，具體指摘原判決不適用何種法則或如何適用不當，
或所指摘原判決違法情事，顯與法律規定得為第三審上訴理由之
違法情形，不相適合時，均應認其上訴為違背法律上之程式，予
以駁回。本件上訴人陳○○、陳○○上訴意旨略以：(一)陳○○、
陳○○均無犯罪前科，且均係受僱賺取薪資，並非經營者，亦非
經紀人或車伕，與陳○○等九人犯罪情節相同，原判決僅就陳○
○等九人認有刑法第五十九條規定之適用酌減其刑，惟就陳○○
、陳○○二人卻未適用，亦未說明其理由，有違平等原則，且理
由不備。縱認陳○○、陳○○犯罪情節較重，惟業經原判決依刑
法第五十七條量處較重之刑，與有無刑法第五十九條規定之適用
，尚屬二事。(二)檢察官於第一審蒞庭時同意為陳○○、陳○○二
人附條件之緩刑宣告，雖無拘束法院之效力，但原判決仍應加以
斟酌，縱認不予宣告緩刑，亦應說明不予宣告之理由。原判決對
檢察官不同意之被告為緩刑之宣告，反就檢察官同意陳○○、陳
○○二人為附條件緩刑宣告部分，不予採納，且未說明其理由，
有違比例原則及判決不備理由之違法。上訴人詹○○上訴意旨略
以：(一)陳○○及陳○○均係證人保護法所規定得以減免刑責者，
其供述之憑信性本較低，且為共犯關係，自應有補強證據。案發
時警員曾至詹○○住處搜索，並未查扣任何與本案相關之不法事
證，可見詹○○並無經營「旺來」（三菱、和平）機房；鄭○○
所經營雅虎應召站之帳冊內雖有「和平」仲介阿姨之紀錄，惟其
上根本無「和平」機房負責人或經營人為何人之記載，本案其餘
物證，亦均與詹○○無關。原判決於無補強證據下，以陳○○及
陳○○之證言論處詹○○罪刑，違背證據法則及無罪推定原則。
況陳○○，陳○○之證言，反覆不一，彼等雖曾稱詹○○負責「
旺來」及收帳，惟陳○○於偵查時已證稱其未與其他機房接觸，
於第一審證稱不知其他CALL客阿姨之組織與負責人姓名，可見其
並非親身見聞，應無證明力；陳○○於第一審稱各應召站的負責
人均是鍾○○，其與其他機房之人沒有接觸等語，於原審更證稱
：其製作之小姐資料，其他被告不知道，其他被告有無面試過小
姐伊不清楚等語，其證言反覆不一，顯不可採。詹○○確未與陳
○○一同面試小姐。雖陳○○於原審稱以電話與詹○○對帳，然
其既稱各人所屬機房均不在同處，未曾接觸，僅以電話對帳，又
何能知悉以電話與其對帳者為詹○○？顯見其所稱詹○○經營機
房之事係其個人推測之詞，難憑其前後反覆之證言認定詹○○犯
罪。(二)原判決記載江○○於偵查中證稱：「詹○○是外務，負責
收帳」等語，惟江○○該次偵訊時係供稱：「小麟」是外務，負
責收帳，並未明確指出「小麟」即詹○○，原判決認定詹○○負
責收帳，有證據調查未盡及理由矛盾之違法。(三)陳○○於民國九
十九年十二月九日審理時所稱：不知其他被告是否都要面試小姐
等語，與偵查時所言矛盾。原判決遽採陳○○於一○○年一月六
日原審審理時未經具結之供述為證據，認定詹○○犯行，有違法
之處。(四)依證人鄭○○於九十七年四月十一日偵查時及第一審九
十八年七月六日審理時之證言，可知其與鍾○○集團過從甚密，
甚至自信到若仲介阿姨被抓到，其一定可以認出來，其後並證稱
曾看過陳○○及曾○○，亦知道鍾○○換過好幾個外務，但卻於
偵查及審判中兩次證稱未看過詹○○，可見詹○○確非鍾○○集
團旗下應召站機房負責人，就此有利於詹○○之證據，原判決未
說明何以不採之理由。詹○○於原審提出九十四至九十八年度之
綜合所得稅各類所得清單，以證明實際上從事鐵工工作，並無
本件犯行。就上開有利之證據，原判決未說明不採之理由。有理
由不備之違法。(五)原判決認定陳○○於九十四年九月一日加入小
朱家族，再於九十五年三、四月間主持「旺來」機房，並於理由
內採用陳○○之偵訊筆錄為證據，惟陳○○於偵查時係供稱詹○
○在旺來也有負責收帳，其進去一年半詹○○才進來等語；如以
原審認定陳○○開始犯罪之時間加上一年半，詹○○應於九十六
年三月以後才開始犯罪，此與原判決認定詹○○主持機房之犯罪
時間顯有矛盾，並與詹○○所自承於九十六年七月起至九十七年
一月間代鍾○○收取金錢之事實有違。原判決認定事實，與所採
用之證據不相適合，有證據理由矛盾之違法。(六)詹○○因先前向
鍾○○借款後，鍾○○請詹○○幫忙代為收款。詹○○乃自九十
六年七月起幫鍾○○收款至九十七年一月，每月約一到二次。詹
○○雖知鍾○○係從事仲介阿姨，但不知有仲介未滿十八歲女子
從事性交易之事，其幫忙收款之初亦未懷疑係性交易所得，後雖
有懷疑，但仍不確定是否違法。並曾向鍾○○表明不再代收，乃
因欠鍾○○錢，故為其收到九十七年一月即停止。核詹○○所為
，僅係幫鍾○○收款，至多僅構成幫助犯云云。上訴人曾○○、
楊○○上訴意旨略以：(一)葉○○媒介性交易部分，應屬葉○○之
個人犯罪行為，曾○○、楊○○不成立共犯關係。關於雅虎應召
站（鄭○○）媒介未滿十八歲之人部分，曾○○、楊○○亦未構
成共同正犯。關於葉○○媒介陳○○等成年女子之犯罪部分，應
屬於在逃之「小朱」及「小強」集團犯罪所為；檢警及法院將該
部分犯罪，全部植栽成為曾百鵬之共同犯罪，涉有枉入。(二)扣案
的帳冊、花名冊及照片，不得資為認定曾○○、楊○○犯罪之證
據。本案偵、審中，始終未查獲或傳訊任一少女到案，為年籍調
查與性交易事實之認定，故本案中未滿十八歲少女，其真實姓名
及年齡等攸關成立本罪之資料，完全付諸闕如。原審對犯罪構成
要件之證據調查有疏漏。原判決理由先稱：陳○○或葉○○對於
媒介對象係未滿十八歲少女，不能諉為不知；又引蔡○○、鄭○
○案之判決書，作為認定經營少女應召站暨上訴人等應成立兒童
及少年性交易條例犯罪之證據方法，惟該兩件判決書，未見附卷
；亦未見原審踐行提示證據並指明證據方法，以供上訴人等答辯
之程序，均屬違法。(三)兒童及少年性交易防制條例第二十三條，
應以有查獲未滿十八歲之人確實有從事性交易之事實為要件，
本件檢警並未舉證原判決所指十一名未成年少女從事性交易之證
據，原判決亦未記載如何認定該等少女從事性交易之證據，扣案
帳冊之記載或陳○○等證言，仍不能做為犯罪之證據。本案至少
應依據扣案帳冊傳訊應召站經營人到庭踐行必要的證據調查，始
能將調查所得資料供為補強證據。惟查原判決依憑陳○○、陳○
○、楊○○之自白，證人叢○○、蔡○○、蕭○○、向○○、鄭
○○、趙○○、張○○、陳○○、邱○○、鄭○○、簡○○、江
○○、楊○○、葉○○、陳○○、林○○、曾○○之證言，扣案
如原判決附表（下稱附表）一至六所示之物，卷附陳○○處扣得
之手寫資料、小姐條件表格資料、陳○○資料、每日媒介應召女
子從事應召名冊，陳○○處扣得之文件，九十六年八月至九十七
年二月帳冊資料，九十六年四月六日至九十七年二月十七日派工
紀錄，陳○○電腦中之各組週報、公司資料表、照片，葉○○處
扣得之帳簿、各應召站小姐條件及名冊，員工打卡單，工作手則
，扣案物品目錄表，現場照片，通話翻拍照片，蔡○○經營之阿
○○應召站帳冊及派工紀錄、鄭○○經營之雅虎應召站帳冊及派
工紀錄，蔡○○、鄭○○之刑事判決書，吳○○使用之000
0000000號等電話、陳○○使用之0000000000號等電話、陳○○
使用之0000000000號等電話、陳○○使用之0000000000號電話、
葉○○使用之0000 000000號電話之通訊監察譯文等證據資料，
資以認定上訴人等有原判決事實欄所記載之犯罪事實，因而撤銷
第一審關於上訴人等之科刑判決，改判論處陳○○、陳○○、詹
○○、曾○○、楊○○共同意圖營利而媒介，使未滿十八歲之人
為性交易罪刑，已詳述其依憑之證據及認定之理由。並對於詹○
○、曾○○均矢口否認有何媒介未滿十八歲女子從事性交易之犯
行，詹○○辯稱：伊與鍾○○是十幾年之朋友，私交很好，鍾○
○有時會請伊幫忙收錢，伊陸續收了幾次錢，但伊非應召站負責
人，陳○○與陳○○固曾表示伊係鍾○○所開設應召站中某一應
召站之負責人，但對伊究係擔任何應召站負責人及旗下成員為何
人，媒介過那些人從事性交易，均未說明；而鄭○○作證時既可
說出小朱家族旗下應召站先後時期之名稱，並知悉小朱旗下曾有
那些外務，卻未聽聞及見過伊，可見伊並非小朱旗下應召站之負
責人，況警員至伊處所搜索時，亦未發現與本案有關之事證資料
云云。曾○○辯稱：伊與鍾○○係認識很久之朋友，有幫鍾○○
收過幾次帳，扣錢抵還給鍾○○，伊並非應召站負責人，伊不作
建檔或對帳之事，楊○○、陳○○、葉○○、林○○自行跟鍾○
○對帳，由鍾○○告訴伊去應召站收錢，伊再向應召站外務收錢
拿給鍾○○，伊不可能與CALL客小姐有接觸；九十四年只有楊○
○、姜○○，後來陸續增加人，伊介紹姜○○、葉○○、林○○
參與；伊雖於九十四年間受鍾○○之託代為製作工作守則，但當
時工作忙碌，無暇製作，乃囑託姜○○代為草擬，由於鍾○○經
常不在國內，聯絡不易，方於守則中註明請假需經伊准許，俾再
由伊轉達，此由楊○○之證述可知；至本案其他被告曾指稱伊為
旺旺機房之經營者，純屬捕風捉影之詞云云。經綜合調查證據之
結果，認均不可採，已在判決內詳予指駁，所為論述，核與卷證
資料相符，從形式上觀察，並無違背法令之情形。按認事採證、
證據之取捨及證據證明力之判斷，俱屬事實審法院之職權，苟無
違背證據法則，自不能指為違法。又供述證據前後，雖稍有參差
或互相矛盾，事實審法院非不可本於經驗法則，斟酌其他證據，
作合理之比較，定其取捨。從而供述證據之一部認為真實者予以
採取，亦非證據法則所不許。原判決併採陳秀晴於警詢、偵查、
第一審及原審之證言，陳○○於偵查時、江○○於偵查及第一審
之證言，蔡○○經營之○○應召站帳冊及派工紀錄、鄭○○經營
之雅虎應召站帳冊及派工紀錄，蔡○○、鄭○○之另案刑事判決
書等證據，認詹○○除有負責應召小姐面談或拍照建檔，經營「
旺來」（後改稱「和平」、「三菱」）機房外，並兼任小朱家族
收帳業務，並非僅憑陳○○、陳○○之證言而認定。陳○○於原
審九十九年十二月九日審理時證稱：詹○○知道有媒介未滿十八
歲少女從事性交易之事，工作跟伊一樣，有一個機房，也會CA
LL客，也知道要跟應召站收錢，伊每個禮拜都要對帳，會跟詹○
○對帳，所以知道詹○○是那一家機房，一定要打電話跟他對帳
等語（見原審九十九年十二月九日審判筆錄），與其於偵查時之
供述並無不符。至原判決所引陳○○一○○年一月六日原審審理
時未經具結之供述，認定詹○○之犯行，固有微疵，惟因不影響
於全案情節與判決之本旨，不得遽指為違法。對於詹○○辯稱：
其非應召站負責人，鍾○○有時會請其幫忙收錢，其不知收錢係
媒介滿十八歲及未滿十八歲女子性交易所得云云，如何不足採信
，亦已詳加指駁。又刑之量定與刑法第五十九條之酌量減輕其刑
，係屬事實審法院得依職權自由裁量之事項，茍已以行為人之責
任為基礎，審酌刑法第五十七條各款所列情狀而未逾法定刑度，
即不得遽指為違法。就陳○○、陳○○量刑部分，原判決已說明
審酌刑法第五十七條各款所列情形及量刑之理由，既未逾法定刑
度，又無濫用量刑權限之情形，縱未適用刑法第五十九條規定，
酌量減輕其刑，仍不得遽指為違法。又諭知緩刑，為審判
法官之職權，本有自由裁量之餘地，原審對陳○○、陳○○二人
不為緩刑之宣告，要難指摘為不當。另原判決依憑葉○○於第一
審所供：曾○○介紹伊在旺旺應召站當過CALL客阿姨，工作期間
CALL客阿姨包括林○○、陳○○和楊○○等，以及在葉○○處扣
得之帳簿，記載與各應召站對帳之數字，員工打卡單，代號「小
芳」指楊○○，「妹」指陳○○、「琳」為葉○○、「惠」指林
○○，足證曾○○、楊○○等確有共同媒介性交易，且相關小姐
條件資料可知所媒介之小姐有未滿十八歲者。工作守則上所寫的
大炳及小魚是指曾○○及姜○○，經楊○○於偵查時證實，並經
曾○○於原審坦承工作守則係伊要姜○○所製作，足認葉○○、
楊○○、陳○○、林○○等人之上司應為曾○○等情。就曾○○
、楊○○如何意圖營利而媒介未滿十八歲、已滿十八歲之女子為
性交易之行為，如何就彼等各自所違反之兒童及少年性交易防制
條例第二十三條第二項之罪，有犯意聯絡及行為分擔，為共同正
犯，均已詳述其理由。再原審就採為證據之蔡○○、鄭○○之刑
事判決書（原審法院九十七年度上訴字第二七四四號、九十八年
度上更(一)字第五六九號判決書），漏未於審判期日向
當事人提示並告以要旨，固有不當，然尚不影響原判決本旨，不
得執為上訴第三審之理由。另本件事證已明，原審未再傳訊相關
未成年女子或應召站經營人到庭為無益之調查，亦無違法可言。
上訴人等上訴意旨，核係對原審取捨證據與自由判斷證據證明力
之職權行使及原判決理由已經說明之事項，或就與犯罪構成事實
無關之枝節問題，或就不影響於判決本旨事項再為事實上之爭辯
，徒以自己之說詞，泛指其為違法，並為單純事實上之爭執，皆
非適法之第三審上訴理由，彼等上訴違背法律上之程式，均應予
駁回。
據上論結，應依刑事訴訟法第三百九十五條前段，判決如主文。
中    華    民    國  一○○  年    六    月   三十   日
                      最高法院刑事第十二庭
                          審判長法官  陳  世  淙  
                                法官  陳  東  誥  
                                法官  何  菁  莪  
                                法官  許  錦  印  
                                法官  施  俊  堯  
本件正本證明與原本無異
                                      書  記  官  
中    華    民    國  一○○  年    七    月    五    日
                                                      M